【裁判字號】    92,易,318
【裁判日期】    920828
【裁判案由】    違反森林法
【裁判全文】
臺灣嘉義地方法院刑事判決                          九十二年度易字第三一八號
    公  訴  人  臺灣嘉義地方法院檢察署檢察官
    被      告  乙○○
右列被告因違反森林法案件，經檢察官提起公訴（九十二年度偵緝字第二八三號），
本院判決如左：
    主  文
乙○○竊取森林主產物，為搬運贓物，使用車輛，處有期徒刑壹年，併科罰金新台幣
伍仟柒佰玖拾玖元，罰金如易服勞役，以參佰元即新台幣玖佰元折算壹日。
    事  實
一、乙○○曾於民國八十二年間，因違反森林法案件，於九十年二月二十二日，始經
    判決有期徒刑七月併科罰金刑確定；此間，於八十五年間另犯贓物罪與傷害致死
    罪，贓物罪部分，經本院於八十六年三月十二日以八十五年易字第二一三二號判
    決判處有期徒刑四月，於同年四月十一日確定；傷害致死罪部分於八十七年六月
    九日，經台灣高等法院台南分院以八十六年度上訴字第一五六五號判決判處有期
    徒刑二年六月，嗣經最高法院於八十九年十一月三十日以八十九年台上字第七二
    二八號判決駁回上訴而確定；上開三案件所處有期徒刑部分，經合併定應執行刑
    為有期徒刑三年四月確定，入監服刑後於九十一年七月十一日縮短刑期假釋出獄
    ，指揮書假釋（付保護管束）期間應至九十三年三月二十二日期滿，現仍假釋中
    。
二、乙○○於假釋期間仍不思悔悟，於經歷前開違反森林法案件後，顯已明知自己並
    非原住民，亦未向主管機關申請許可，不得非法竊取森林產物，竟仍意圖為自己
    不法之所有，於九十二年二月十六日下午五至七時間，駕駛車牌號碼ＲＬ—０八
    七八號自小貨車在嘉義縣阿里山鄉樂野村五三八地號原住民保留地內，徒手竊取
    森林主產物樟木共二十塊，合計共０‧九立方公尺，折合山價為新台幣（下同）
    一千九百三十三元，得手後即駕駛前開自小貨車將竊得之樟木二十塊搬運離開，
    為避免查緝，乃先搬運至嘉義縣阿里山鄉十字村科仔林一三０號住處停放，待同
    年月十七日凌晨時分，繼駕駛前開自小貨車欲將竊得之樟木運往嘉義縣民雄鄉松
    山村松仔腳二一號居處，而於同日凌晨三時許，在嘉義縣竹崎鄉省道台三線公路
    二九一公里處為警查獲，並當場扣得上述樟木二十塊。
三、案經嘉義縣縣警察局竹崎分局報由臺灣嘉義地方法院檢察署檢察官偵查起訴。
    理  由
一、訊據被告乙○○固不否認有於右揭時、地以自小貨車載運樟木遭警查獲之事實，
    惟矢口否認有何竊取森林產物之犯行，辯稱：扣案樟木係伊在嘉義縣阿里山鄉樂
    野村五三八地號撿來的，伊先載回十字村，隔日凌晨一時多或二時許，伊載去民
    雄松仔腳，要給伊父親當柴燒，木材不是伊鋸的，車上的木屑是樹皮乾燥掉下來
    的，不是鋸的木屑云云。經查，嘉義縣阿里山鄉樂野村五三八地號土地係屬原住
    民保留地之事實，業據證人即嘉義縣阿里山鄉公所觀光產業課課員甲○○結證明
    確，被告亦自陳知悉該地為山地保留地（見警卷第二頁），而被告曾因違犯森林
    法案件纏訟多年，已如前述，是被告對於未經許可，不得竊取森林保留地內產物
    之法令，當無不知之理；而扣案樟木確屬森林主產物之情，有行政院農業委員會
    林務局嘉義林區管理處九十二年八月十九日嘉政字第０九二五一０八四三六號函
    （下稱嘉義林管處函）附卷可按，且依卷附扣案樟木之照片觀之，扣案樟木表面
    潔白光亮，切鋸痕新穎，顯非遭人棄置之物，被告辯稱係拾獲云云，顯與客觀事
    證有違；且扣案樟木價值雖非甚高，然依一般經驗與論理法則，豈有人大費周章
    砍伐後，再切割成塊，棄置路旁供人任意撿拾之理，益徵被告所辯係拾獲云云，
    顯非可採；參以被告早於九十二年二月十六日傍晚時分即取得扣案樟木，而竟遲
    至同年月十七日凌晨時分，利用夜闌人靜之際，始搬運扣案樟木下山，顯係為避
    免警方及巡山員之查緝甚明；綜上所述，足見被告前開所辯，顯係事後飾卸之詞
    ，無足採信。此外，並有贓物領據保管單一紙、照片七幀等附卷可稽，事證明確
    ，被告犯行，堪以認定。
二、經查，扣案「樟木」係屬森林主產物之事實，有前開嘉義林管處函附卷可按，被
    告乙○○使用小貨車搬運竊取之樟木，是核其所為，係犯森林法第五十二條第一
    項第六款之竊取森林主產物，為搬運贓物使用車輛罪。公訴意旨認被告所為係違
    反同法第五十條之規定，應依刑法第三百二十條第一項之竊盜罪論處，容有誤會
    ，然因公訴意旨所認被告之犯罪事實與本院認定被告之犯罪事實具有社會事實同
    一性，自應由本院變更檢察官所引應適用之法律。爰審酌被告乙○○已有事實欄
    第一項所示違反森林法等案件之前案記錄（此有台灣高等法院被告全國前案紀錄
    表及台灣嘉義地方法院檢察署刑案資料查註紀錄表各一件在卷可稽）之品行、其
    犯罪之動機與目的係為竊取樟木供做柴火使用、以車輛搬運竊取森林產物之手段
    、其國小畢業之智識程度、所竊得樟木之材積非鉅、犯罪所生之損害尚輕，及犯
    罪後之態度與公訴人具體求刑之內容等一切情狀，量處如主文所示之刑。而本件
    被告所盜得之材積為０‧九立方公尺，山價則為新台幣一千九百三十三元之情，
    有前揭嘉義林管處函一件在卷可按，爰依森林法第五十二條第一項之規定，併科
    贓額三倍即新台幣五千七百九十九元之罰金，並定其罰金易服勞役之折算標準。
據上論斷，應依刑事訴訟法第二百九十九條第一項前段、第三百條，森林法第五十二
條第一項第六款，刑法第十一條前段、第四十二條第二項，現行法規所定貨幣單位折
算新台幣條例第二條，罰金罰鍰提高標準條例第二條，判決如主文。
本案經檢察官周欣潔到庭執行職務
中      華      民      國    九十二    年      八      月    二十八    日
                                      臺灣嘉義地方法院刑事第三庭
                                          法  官  許  兆  慶
右正本證明與原本無異。
如不服本判決，應於判決送達後十日內，向本院提出上訴狀。
中      華      民      國    九十二    年      八      月    二十八    日
                                          書記官  洪  麗  惠
附錄法條：
森林法第五十二條 第一項第六款（加重竊取森林主、副產物罪）
竊取森林主、副產物而有左列情形之一者，處六月以上五年以下有期徒刑，併科贓額
二倍以上五倍以下罰金：
六  為搬運贓物，使用牲口、船舶、車輛，或有搬運造材之設備者。


司法院資訊處製作；財團法人民間司法改革基金會備份。
